臺灣高等法院臺中分院民事裁定
108年度上字第542號
上  訴  人  吳慶勇  
被 上訴 人  徐子友  

上列當事人間所有權移轉登記事件，本院裁定如下：
      主  文
一、上訴人吳慶勇應於收受本裁定正本七日內，補繳第二審裁判
    費新臺幣貳拾貳萬伍仟捌佰陸拾玖元。
二、被上訴人徐子友應於收受本裁定正本七日內，補繳第一審裁
    判費新臺幣柒萬零肆佰捌拾捌元。
      理  由
一、按「訴訟標的之價額，由法院核定」、「法院因核定訴訟標
    的之價額，得依職權調查證據」，民事訴訟法第77條之1第1
    項、第3項定有明文。準此規定，核定訴訟標的之價額，為
    法院應依職權調查之事項，不受當事人主張及下級法院原核
    定訴訟標的價額之拘束，倘下級法院所核定之訴訟標的之價
    額有誤，上級法院仍得重新核定(最高法院108年度台聲字第
    189號、107年度台抗字第700號裁定意旨參照)。又「核定訴
    訟標的之價額，以起訴時之交易價額為準；無交易價額者，
    以原告就訴訟標的所有之利益為準」，民事訴訟法第77條之
    1第2項定有明文。所謂起訴時之交易價額，係指起訴時之市
    價，即客觀之市場交易價額而言(最高法院107年度台抗字第
    225號、99年度台抗字第88號裁定意旨參照)。故請求不動產
    所有權移轉登記之訴，係以不動產所有權之移轉請求為訴訟
    標的，其訴訟利益為不動產之價值，訴訟標的之價額應以該
    不動產之交易價額即起訴時客觀之市場交易價額為準。
二、查被上訴人於原審起訴主張如附表一所示不動產(下稱系爭
    房地)係以新臺幣(下同)3,800萬元向他人購得，茲因兩造間
    就系爭房地存有借名登記關係，爰以原審起訴狀繕本送達上
    訴人，作為終止借名登記關係之意思表示，並依民法第179
    條前段、第767條第1項前中段規定，請求上訴人應將系爭房
    地應有部分2分之1移轉登記予被上訴人。基此，本件訴訟標
    的價額應核定為1,900萬元（計算式：3,800萬元÷2＝1,900萬
    元)，各應徵第一、二審裁判費17萬9,200元及26萬8,800元
    。
三、惟查被上訴人徐子友於原審僅繳納10萬8,712元(見臺灣新北
    地方法院107年度板司調字第358號第3頁、107年度訴字第21
    56號卷第3頁、原審卷第251、283頁)，其餘裁判費7萬0,488
    元尚未繳納(計算式詳如附表二所示)。又上訴人吳慶勇提起
    本件上訴，僅繳納第二審裁判費4萬2,931元(見本院卷一第1
    9、27頁)，其餘裁判費22萬5,869元尚未繳納(計算式詳如附
    表二所示)。爰依法限兩造各應於收受本裁定正本7日內，逕
    向本院如數補繳。
四、依民事訴訟法第249條第1項但書、第444條第1項但書，裁定
    如主文。 　
中    華    民    國   110    年    9     月   30     日
    　　      民事第二庭  審判長 法　官  楊 國 精
　　　　　　　　　　　　         法　官  陳 得 利
      　　　　　　　　　　       法  官  陳 正 禧       
正本係照原本作成。             
本裁定關於核定訴訟標的價額部分得抗告，其餘不得抗告。
如不服本裁定應於裁定送達後10日內向本院提出抗告理由狀（須
按他造人數附具繕本），並繳納抗告裁判費新台幣1,000元整，
並同時委任律師或具有律師資格之關係人為代理人。因疫情而遲
誤不變期間，得向法院聲請回復原狀。

                                 書記官  陳 三 軫   

中　　華　　民　　國　　110 　年　　9 　　月　　30　　日
　　
附表一(金額：新臺幣元)     編號 不動產 權利範圍 1 臺中市○○區○○段0地號土地(面積431平方公尺) 1/2 2 臺中市○○區○○段0000○號建物(門牌臺中市○○區○○路0段0號，總面積707.37平方公尺) 1/2 備註 總價3,800萬元(計算式：頭期款1,140萬元＋尾款2,660萬元＝3,800萬元)  

附表二(金額：新臺幣元)      繳款人 繳款日期(民國) 繳款金額 應補繳金額 備註 徐子友 107年7月17日 2萬8,621元 7萬0,488元(計算式：179,200－28,621－19,701－60,390＝70,488） 第一審裁判費：17萬9,200元  107年9月26日 108年5月22日 1萬9,701元 6萬0,390元   吳慶勇 108年9月2日 4萬2,931元 22萬5,869元(計算式：268,800－42,931＝225,869） 第二審裁判費：26萬8,800元